臺灣臺中地方法院刑事判決　　　　　　 100年度訴字第2036號
公　訴　人　臺灣臺中地方法院檢察署檢察官
被　　　告　顏維呈
上列被告因毒品危害防制條例案件，經檢察官提起公訴（100年
度毒偵字第434號、716號），被告於本院準備程序中就被訴事實
為有罪之陳述，經本院告知簡式審判程序意旨，並聽取當事人之
意見，經合議庭評議後裁定由受命法官獨任改行簡式審判程序審
理，判決如下：
    主    文
顏維呈施用第一級毒品，累犯，處有期徒刑柒月；又施用第二級
毒品，累犯，處有期徒刑月；又施用第一級毒品，累犯，處有
期徒刑柒月，扣案第一級毒品海洛因壹包（驗餘淨重零點貳玖
零公克，含空包裝袋壹只），沒收銷燬之。應執行有期徒刑壹年
月，扣案第一級毒品海洛因壹包（驗餘淨重為零點貳玖零公
克，含空包裝袋壹只），沒收銷燬之。
    犯罪事實及理由
一、犯罪事實：本件犯罪事實及證據部分，除證據部分補充「被
    告顏維呈於本準備程序及審理時之自白」及「被告顏維呈之
    臺灣高等法院被告前案紀錄表1 份」，餘均引用檢察官起訴
    書之記載如附件。
二、證據名稱：
(一)、被告顏維呈於警詢、偵查中之自白及於本院準備程序、審理
    時之供述。
(二)、自願搜索同意書、海岸巡防總局中部地區巡防局彰化機動查
    緝隊及海巡署台中機動隊搜索、扣押筆錄暨扣押物品目錄表
    各1 份、臺中市警察局( 現改制為臺中市政府警察局) 刑事
    警察大隊委託檢驗尿液代號與真實姓名對照表及採集尿液鑑
    定同意書各1 份、海巡署機台中動查緝隊搜索、扣押筆錄暨
    扣押物品目錄表影本1 份及臺中市政府警察局烏日分局委託
    鑑驗尿液代號與真實姓名對照表、臺中市政府警察局烏日分
    局查獲涉嫌毒品案件毒品初驗報告、勘查採證同意書、詮昕
    科技股份有限公司濫用藥物尿液檢驗報告影本、中山醫學大
    學附設醫院檢驗科藥物檢測中心尿液檢驗報告各1 紙、行政
    院衛生署草屯療養院100 年3 月8 日第0000000000號鑑定書
    1紙、查獲現場照片20張。
(三)、臺中市政府警察局烏日分局扣押物品清單1 紙( 臺灣臺中地
    方法院檢察署贓物庫100 年3 月21日100 毒保字第162 號）
    。
三、按毒品危害防制條例於92年7月9日修正公布，自93年1月9日
    施行，其中第20條、第23條將施用毒品之刑事處遇程序，區
    分為「初犯」及「五年內再犯」、「五年後再犯」。依其立
    法理由之說明：「初犯」，經觀察、勒戒或強制戒治後，應
    為不起訴處分或不付審理之裁定；經觀察、勒戒或強制戒治
    執行完畢釋放後，「五年內再犯」者，因其再犯率甚高，原
    實施之觀察、勒戒及強制戒治既已無法收其實效，爰依法追
    訴或裁定交付審理。至於經觀察、勒戒或強制戒治執行完畢
    釋放後，「五年後再犯」者，前所實施之觀察、勒戒或強制
    戒治已足以遮斷其施用毒品之毒癮，為期自新及協助其斷除
    毒癮，仍適用「初犯」規定，先經觀察、勒戒或強制戒治之
    程序。從而依修正後之規定，僅限於「初犯」及「五年後再
    犯」二種情形，始應先經觀察、勒戒或強制戒治程序。倘被
    告於五年內已再犯施用毒品，經依法追訴處罰，縱其第三次
    （或第三次以上）再度施用毒品之時間，在初犯經觀察、勒
    戒或強制戒治執行完畢釋放五年以後，因與單純之「五年後
    再犯」之情形有別，已不合於「五年後再犯」之例外規定，
    且因已於「五年內再犯」，顯見其再犯率甚高，原實施觀察
    、勒戒或強制戒治，已無法收其實效，即應回歸原則性規定
    ，由檢察官逕行起訴，依該條例第10條處罰（最高法院95年
    5月9日第7次刑事庭會議決定、95年度臺非字第134號裁判意
    旨參照）。查被告前因施用毒品案件，經本院以90年度毒聲
    字第4467號裁定移送觀察、勒戒後，認有繼續施用毒品之傾
    向，再經本院以91年度毒聲字第3269號裁定令入戒治處所施
    以強制戒治1年，至92年11月14日執行完畢，並於翌日即同
    年月15日釋放，並由臺灣臺中地方法院檢察署檢察官以93年
    度戒毒偵字第8 號為不起訴處分確定在案。又於五年內之95
    年間因施用毒品等案件，經本院以95年度訴字1489號判決判
    處有期徒刑8 月、4 月，定應執行有期徒刑11月，嗣經上訴
    臺灣高等法院臺中分院以95年度上訴字第1780號判決上訴駁
    回確定，嗣經減刑分別減為有期徒刑4 月、2 月，定應執行
    刑為有期徒刑5 月（第1 案）；再因竊盜等案件，分別經本
    院以95年度易字第2648號判決判處有期徒刑1 年確定（第2
    案）、以96年度易字第1533號判決判處有期徒刑9 月確定（
    第3 案），第2 、3 案經減刑減為有期徒刑6 月、4 月15日
    ，並與第1 案定應執行刑為有期徒刑1 年2 月，於97年3 月
    25日縮短刑期執行完畢，並於翌日即同年月26日釋放等情，
    有臺灣高等法院被告前案紀錄表附卷可佐，被告在92年11月
    14日強制戒治執行完畢後五年內，再犯施用毒品案件，並經
    法院判刑確定且執行完畢，是被告前次所為之觀察、勒戒及
    強制戒治治療程序，顯未能收到祛除毒癮之實效，參諸首揭
    說明，被告再犯本案施用毒品之犯行，應依法論科。
四、論罪科刑之理由：
(一)、按海洛因及甲基安非他命係屬於毒品危害防制條例第2 條第
    2 項第1 款、第2 款所規定之第一、二級毒品，不得非法施
    用。查被告顏維呈於100 年1 月27日中午12時許，在臺中市
    ○○區○○街87號4 樓友人住處，以將第一級毒品海洛因摻
    入香菸內點燃吸食之方式及將第二級毒品甲基安非他命以玻
    璃球燒烤之方式，非法施用第一級毒品海洛因及第二級毒品
    甲基安非他命各1 次，核被告顏維呈所為，分別係犯毒品危
    害防制條例第10條第1 項之施用第一級毒品罪及同條第2 項
    之施用第二級毒品罪；又被告於100 年2 月17日晚上11、12
    時許，在臺中市西屯區○○○路97之1 號1 樓之3 ，以將第
    一級毒品海洛因及第二級毒品甲基安非他命置放在玻璃球燒
    烤之方式，同時施用第一級毒品海洛因及第二級毒品甲基安
    非他命1 次，核被告所為係犯毒品危害防制條例第10條第1
    項、第2 項之施用第一、二級毒品罪，被告將海洛因及甲基
    安非他命混合施用之行為，係一行為同時觸犯數罪名，為想
    像競合犯，應從一重之施用第一級毒品罪論處。而被告於施
    用第一級毒品海洛因及第二級毒品甲基安非他命前持有第一
    級毒品海洛因及第二級毒品甲基安非他命之低度行為，均為
    施用之高度行為所吸收，均不另論罪。被告所犯上開各罪間
    ，犯意各別，行為互殊，應予分論併罰。
(二)、又被告有如檢察官起訴書犯罪事實欄一所述之前科紀錄，於
    97年3 月25日縮刑期滿執行完畢，有臺灣高等法院被告前案
    紀錄表1 份附卷可稽，其於受徒刑執行完畢後，5 年以內故
    意再犯有期徒刑以上之上開3 罪，俱為累犯，均應依刑法第
    47條第1項之規定，加重其刑。
(三)、爰審酌被告前已因施用毒品犯行經觀察勒戒及徒刑之執行，
    竟仍故態復萌，復行施用毒品不輟，無視於毒品對於自身健
    康之戕害及國家對於杜絕毒品犯罪之禁令，惟衡酌施用毒品
    係屬自戕行為，被告犯罪手段尚屬平和，亦未因此而危害他
    人，所生損害尚非鉅大，犯後尚知坦承犯行，暨施用毒品者
    均有相當程度之成癮性及心理依賴，其犯罪心態與一般刑事
    犯罪之本質並不相同，應側重適當之醫學治療及心理矯治為
    宜等一切情狀，分別量處如主文所示之刑，並定其應執行之
    刑。
五、沒收部分:
(一)、扣案之第一級毒品海洛因1 包（驗餘淨重0.2390公克），經
    送行政院衛生署草屯療養院鑑定結果含有第一級毒品海洛因
    成分，有行政院衛生署草屯療養院100 年3 月8 日第000000
    0000號鑑定書1 份在卷可稽，爰依毒品危害防制條例第18條
    第1 項前段規定，沒收銷燬之（盛裝上開毒品之包裝袋，以
    現今所採行之鑑驗方式，包裝袋仍會殘留微量毒品而無法將
    之完全析離，應視為毒品之一部分），而上開海洛因經檢驗
    而耗損部分，既已滅失，自無庸再為沒收銷燬之諭知。
(二)、按沒收係屬從刑，倘無主刑，即無所附麗。案內扣押之贓證
    物品，縱屬違禁物，既與判決所認定之犯罪無關，即不能於
    該犯罪諭知之主刑項下，併予宣告沒收無關之違禁物，至檢
    察官應否以另案聲請單獨宣告沒收，要屬另外問題（最高法
    院97年度臺非字第582 號判決意旨參照）。查海岸巡防總局
    中部地區巡防局彰化機動查緝隊及海巡署台中機動隊於100
    年1 月27日15時55分許，在臺中市○○區○○街87號4 樓搜
    索時所查獲扣得之第一級毒品海洛因1 包（驗餘淨重為0.46
    29公克）、第二級毒品四氫大麻酚1 包（即大麻煙草，淨重
    0.2276公克），經送驗結果，分別含有第一級毒品海洛因及
    第二級毒品四氫大麻酚成分，此有行政院衛生署草屯療養院
    100 年3 月2 日草療鑑字第1000200099號鑑定書1 份在卷可
    按，上開扣案物雖分別為第一級毒品海洛因及第二級毒品四
    氫大麻酚而屬毒品危害防制條例第2 條第1 項第1 、2 款所
    規定之違禁物，惟被告於警詢、檢察官訊問及本院審理中均
    否認為其所有，並辯稱係其友人陳正義所有，本院又查無積
    極證據證明與被告本件施用第一、二級毒品命有關，依上述
    最高法院之判決意旨，爰不予宣告沒收銷燬之，此部分被告
    是否另涉毒品危害防制條例第11條第1 、2 項之持有第一、
    二級毒品罪或刑法第169 條第1 項誣告罪，應移由檢察官另
    行偵查，附此敘明。
(三)、至另扣案之第四級毒品原料假麻黃鹼1 包（淨重1.5490公克
    ）、第三級毒品愷他命2 包（淨重分別為2.3180公克及0.97
    60公克）及第三級毒品氟硝西泮1 包（原扣案9 顆，鑑定時
    耗損1 顆，剩餘8 顆，淨重1.6160公克）、未檢出毒品及管
    制藥品成分之白色結晶1 包、電子磅秤3 台、安非他命吸食
    器1 組、SAMSUNG 廠牌行動電話1 支、SEMPERFI旭兆廠牌呼
    叫器1 個及研磨機1 台（以上係海岸巡防總局中部地區巡防
    局彰化機動查緝隊及海巡署台中機動隊於100 年1 月27日15
    時55分許，在臺中市○○區○○街87號4 樓搜索時所查獲扣
    得）及行動電話2 支、中小企銀支票1 張（以上係臺中市警
    察局烏日分局於100 年2 月18日凌晨1 時30分許，在臺中市
    西屯區○○○路97之1 號1 樓之3 查獲）等物，被告於警詢
    、檢察官訊問及本院審理時亦均堅決否認為其所有，本院復
    查無確據證明係被告所有且為供本件施用第一、二級毒品所
    用之物，況電子磅秤3 台、安非他命吸食器1 組、SAMSUNG
    廠牌行動電話1 支、SE MPERFI 旭兆廠牌呼叫器1 個、研磨
    機1 台、行動電話2 支、中小企銀支票1張及、未檢出毒品
    及管制藥品成分之白色結晶1 包等物並非違禁物，自不得宣
    告沒收。
(三)、而扣案之第四級毒品原料假麻黃鹼1 包（淨重1.5490公克）
    、第三級毒品愷他命2 包（淨重分別為2.3180公克及0.9760
    公克）及第三級毒品氟硝西泮1 包（原扣案9 顆，鑑定時耗
    損1 顆，剩餘8 顆，淨重1.6160公克）等物，雖經行政院衛
    生署草屯療養院鑑定分別為第三級毒品愷他命、第三級毒品
    氟硝西泮及第四級毒品假麻黃鹼而屬毒品危害防制條例第2
    條第1 項第3 、4 款所規定之第三、四級毒品，惟按毒品危
    害防制條例對於施用第三、四級毒品，並無處罰明文，故查
    獲供施用而持有之第三、四級毒品，除非純質淨重20公克以
    上，應依該條例第11條第5 項、第6 項處罰，持有之該項毒
    品，均屬刑法第38條第1 項第1 款之違禁物，均得依該款規
    定沒收外，其餘部分僅能依該條例第18條第1 項中段行政罰
    規定，以其無正當理由而擅自持有，沒入銷燬（最高法院99
    年度台上字第3908判決參照）。本案扣案之第四級毒品原料
    假麻黃鹼1 包（淨重1.5490公克）、第三級毒品愷他命2 包
    （淨重分別為2.3180公克及0.9760公克）及第三級毒品氟硝
    西泮1 包（原扣案9 顆，鑑定時耗損1 顆，剩餘8 顆，淨重
    1.6160公克）等毒品，其純質淨重均未逾20公克以上，自非
    屬刑法第38條第1 項第1 款之違禁物，僅能依毒品危害防制
    條例第18條第1 項中段行政罰規定沒入銷燬，自不得宣告沒
    收銷燬，併此敘明。
六、適用之法條:
(一)、刑事訴訟法第273 條之1 第1 項、第299 條第1 項前段、第
    310條之2 、第454 條第2 項。
(二)、毒品危害防制條例第10條第1 項、第2 項、第18條第1 項前
    段，刑法第11條前段、第55條前段、第47條第1 項、第51條
    第5款，判決如主文。
七、本案經檢察官郭景東到庭執行職務。
八、如不服本判決，應於判決送達後10日內，敘述具體理由向本
    院提出上訴狀。
中    華    民    國    100    年    8    月    22    日
                  刑事第六庭  法  官  李立傑
以上正本證明與原本無異
                              書記官  陳怡臻
中    華    民    國    100    年    8    月    22    日
附錄本案論罪科刑法條：
毒品危害防制條例第10條
施用第一級毒品者，處6月以上5年以下有期徒刑。
施用第二級毒品者，處3年以下有期徒刑。